【裁判字號】    90,訴,491
【裁判日期】    901217
【裁判案由】    毒品危害防制條例
【裁判全文】
臺灣高雄地方法院刑事判決                            九十年度訴字第四九一號
    公  訴  人  臺灣高雄地方法院檢察署檢察官
    被      告  丙○○
    選任辯護人  郭季榮律師
右列被告因違反毒品危害防制條例案件，經檢察官提起公訴（八十九年度偵字第一七
○一七、一八二五三及二○七六八號），本院判決如左：
    主  文
丙○○連續販賣第一級毒品，處無期徒刑，褫奪公權終身。販賣第一級毒品所得新臺
幣參萬柒仟元沒收之，如全部或一部不能沒收時，以其財產抵償之。扣案第一級毒品
海洛因肆包（合計淨重拾捌點肆公克、包裝重壹點參伍公克）及含有毒品海洛因殘渣
之夾鏈袋貳枚均沒收銷燬之。行動電話0000000000號壹支及空夾鏈袋肆佰
捌拾伍枚均沒收。
    事  實
一、丙○○前曾於民國八十三年間分別因違反戡亂時期肅清煙毒條例案件及因違反麻
    醉藥品管理條例案件，先經本院以八十三年訴字第一二一四號判決判處有期徒刑
    三年三月，經上訴於台灣高等法院高雄分院於八十三年六月二十九日以八十三年
    上訴字第一六○九號駁回上訴確定，及經本院於八十三年十月十七日以八十三年
    訴字第二七五六號判處有期徒刑六月，如易科罰金，以三百元折算一日確定，以
    及經本院於八十四年三月二十三日以八十三年訴字第四三一三號判處有期徒刑三
    年一月確定，三案接續執行，於八十三年十月十三日起送監執行，至八十六年月
    日假釋出獄；假釋期間中復於八十八年間再因違反毒品危害防治條例案件即施用
    毒品罪，經本院以八十八年毒聲字第六一四九號送勒戒處所觀察、勒戒，因有繼
    續施用毒品之傾向，仍由本院以八十八年毒聲字第六六七六號裁定送戒治處所強
    制戒治，而於八十九年一月二十日經本院以八十九年毒聲字第五一七號裁定停止
    戒治，丙○○於假釋及停止戒治中，猶不知悔改，徹底戒除毒癮，除於仍繼續施
    用毒品外（另案經本院裁定撤銷停止戒治），又意圖販賣毒品營利並基於概括之
    犯意，先於八十九年五月間起至同年七月二十七日間，先後多次以不詳價格在不
    詳處所購入第一級毒品海洛因，最後一次於同年七月二十七日二十時三十分許，
    至高雄縣岡山鎮岡山火車站旁之大西洋遊藝場內以新台幣一萬元之價格向姓名、
    年籍不詳綽號「阿豪」之年約三十歲之男子販入第一級毒品海洛因後，再自八十
    九年五月間起至同年七月二十八日二十一時三十分許止，每購得第一級毒品海洛
    因後，遇有甲○○以丙○○所有之電話號碼：0000000000號之行動電
    話（該行動電話之申請人為林文焜，使用人為丙○○）連絡，詢問有無海洛因可
    出售時，與之約定交易時間、地點，而連續自八十九年五月間起至七月底止，每
    隔二至三日，在雙方所指定之高雄市、縣內之不特定地點，以代價一千元至二千
    元之價格將第一級毒品海洛因販賣給甲○○（本院以八十九年毒聲字第六０八二
    號裁定送觀察勒戒），以謀取差價之利益。丙○○仍基於前開販售毒品海洛因之
    概括犯意，由丙○○主動連絡丁○○後，先後於（一）八十九年七月十日，雙方
    約至高雄縣梓官鄉○○○路統大超商前、（二）同年月二十二日二十三時許，約
    在高雄縣梓官鄉○○○路統大超商前，及（三）同年月二十五日三十時許，則約
    在高雄縣大舍南路「阿豪」檳榔攤前，均以一千元之代價將毒品海洛因售予丁○○以謀取差價。並於八十九年七月十五日起至同月二十八日二十一時許，由乙○○以丙○○使用之行動電話：0000000000號話連絡後，即先後三次至
    丙○○所承租位於高雄縣梓官鄉○○○路三七一號二樓之租屋處，均以一千元之
    代價購買毒品海洛因。嗣經警於八十九年七月二十六日十五時十分許，持臺灣高
    雄地方法院檢察署檢察官所簽發之搜索票至高雄市○○區○○路四二一巷九十九
    號二樓丁○○之住處執行搜索，當場查扣丁○○所有之注射針筒二支、空夾練袋
    二個、玻璃球管一支、止血帶一條及塑膠勺子一支等施用毒品支器具（本院以八
    十九年毒聲字第六九三四號裁定送觀察勒戒），並據丁○○之供述，即於七月二
    十八日前往高雄縣梓官鄉○○○路三七一號丙○○之租屋附近進行埋伏，並於二
    十一時許，發現乙○○出入丙○○之租屋處後，即先查詢乙○○，當場查獲乙○○（本院以八十九年毒聲字第五九八一號裁定送觀察勒戒），購得之二包之海洛
    因及勺子與注射針筒等物，並持台灣高雄地方法院檢察署檢察官所簽發之搜索票
    至丙○○之租屋處，當場於丙○○所租用之房間內查扣到丙○○所有第一級毒品
    海洛因四包（合計淨重十八點四公克、包裝重一點三五公克）、安非他命一包（
    驗前毛重五點四七公克、驗後毛重五點四公克）、殘留海洛因之夾鏈袋二枚、欲
    供犯販買海洛因所用之空夾鏈袋共四百八十五枚、安非他命吸食器一組、止血袋
    一條、塑膠勺子一支、販賣毒品聯絡用之電話號碼：0000000000號之
    行動電話一支及非供販賣毒品所用之電話號碼：0000000000號之行動
    電話一支，及乙○○購買毒品所交予丙○○之現金一千元等物，而查悉前情。
二、案經高雄市政府警察局楠梓分局報請臺灣高雄地方法院檢察署檢察官偵查起訴。
    理  由
一、訊據被告丙○○固坦承員警至伊家搜索所扣得之毒品、夾鏈袋、吸食器、行動電
    話等物均係伊所有，惟矢口否認有販賣毒品之行為，於檢察官偵查中辯稱：員警
    所查扣之毒品係為自己施用才購買的，乙○○並未向伊購買毒品，而是二人共同
    出資向綽號「阿豪」購買，因當時伊不夠錢，乙○○即提議一同出資購買，乙○○出一千元云云，於本院調查時則辯稱：員警所扣得之毒品係伊自己購得為供己
    吸食之用，伊不認識證人丁○○及甲○○，更無販賣毒品予其二人，證人乙○○
    是在伊家樓下的檳榔攤附近遭警查獲的，當天證人乙○○並未至伊家云云，辯護
    意旨則為︰且被告涉犯係販賣第一級毒品海洛因之重罪，衡情除找人乙○○串證
    外，定會找證人丁○○串證，然證人丁○○於法院調查時均所證述毒品並非向被
    告所購，顯較可採，而證人乙○○前後之供述不一，其所述之真實性顯有所動搖
    ，在罪證有疑，利於被告之證據法則下，不足以認定被告販賣第一級毒品海洛因
    。
二、經查：
  （一）右揭被告丙○○如何於前揭時、地，多次以一千元至二千元之價格將毒品海
        洛因販賣予證人乙○○、丁○○及甲○○等人施用之事實，業據證人乙○○
        、丁○○及甲○○等三人分別於警、偵訊中（詳警卷高市警楠分刑字第一○
        五○二號調查卷第五頁至第十頁、高示警楠分刑字第一二五九七號調查卷第
        三頁背面至第五頁詢問筆錄、偵查卷第十一頁至第十二頁及第二十一頁及其
        背面）指證綦詳，復有證人即查緝本件之員警吳瑞成在庭證稱︰因先後查獲
        丁○○、乙○○及甲○○等人施用毒品案件，且均陳稱毒品之來源係向綽號
        「伍佰」之人所購得，在經過詢問相關資料，並提供被告之口卡供前開三位
        證人指認後確定是被告販賣毒品，即向檢察官聲請搜索票，至被告之租屋處
        時，見該棟房子是二層樓式之樓房一樓並無人居住，二樓僅被告一人居住，
        當時門是鎖著即先在樓梯間埋伏，嗣見乙○○開門出來，伊等人即衝進，並
        查扣被告所有之前開物品，亦將乙○○帶回警局，由女警進行搜索，於乙○○之內褲中發現毒品海洛因等語甚詳（見本院九十年五月十六日訊問筆錄）
        。
  （二）按證人之陳述有部分前後不符，或相互間有所歧異時，究竟何者為可採，法
        院仍得本其自由心證予以斟酌，非謂一有不符或矛盾，即應認其全部均為不
        可採信（最高法院七十四年台上字第一五九九號判例意旨參照）。證人丁○○於本院調查時翻異前開證詞而陳稱︰伊所施用之毒品並非向被告所得，而
        是在梓官鄉「天堡遊藝場」跟一位綽號「金龍」之人所購得，伊於警局時有
        跟警察說明，但員警叫伊不要囉唆，警察就自行製作筆錄，製作完畢後叫伊
        照著筆錄念並錄音（見本院九十年三月二十日及五月十一日訊問筆錄），證
        人乙○○於本院調查中亦先稱︰伊所施用之毒品是向一位綽號「小智」之人
        所購得，伊於警詢中因警員很兇，伊會害怕，故由警察自行寫筆錄，伊再照
        著念，於偵訊中所述亦不實在，因伊擔心出去後員警會找伊麻煩，當日遭警
        查獲時身上之毒品海洛因是被告所寄放，伊並不知被告寄放之原因，及何時
        交予被告云云（見本院九十年三月二十日訊問筆錄），然證人乙○○於警、
        偵訊及本院再行傳訊時，除明確指證稱確實係被告售予伊毒品海洛因，且於
        檢察官偵查中及本院調查時證稱︰伊是透過朋友向被告購買毒品才認識的，
        被告因涉犯販毒，而要求伊幫忙講是被告寄放的，但伊不敢，伊於警局所述
        均是實在，伊於八十九年七月十五日連絡上被告後即陸續向被告購買毒品，
        被告僅收過三至四次錢，伊是直接拿錢跟被告購買毒品，伊並沒有共同出資
        請被告購買或託被告代伊購買等語明確（見偵查卷第十一頁及其背面訊問筆
        錄），於本院調查中並證稱︰「（提示本院九十年三月二十日訊問筆錄有何
        意見？）我是擔心我的家人安全我才這樣說的，上次出庭前，丙○○的家人
        有到我家找我爸爸叫我說要翻供，說是警察叫我這樣說的，但是我爸爸叫我
        不要管他，要我講實話就好，在檢察官偵查時，在地檢署法警室時，被告就
        叫我說要翻口供，他要我講是警察要求我指認被告的（問︰被警察查獲時，
        身上毒品何來？如何認識被告？）我是在去年透過朋友綽號叫「糊塗」的人
        介紹我跟被告認識，（毒品）是我跟丙○○買的，我跟丙○○買過三、四次
        ，每次都是一、二千元買一小包．．．」等語甚詳（見本院九十年四月二十
        日訊問筆錄）。雖本件證人丁○○於警詢時指證被告非法販賣毒品海洛因後
        ，嗣於本院調查時翻異前供，改作較為有利於被告之證述；然查，一般證人
        基於人性之弱點以及事後避免得罪涉案被告之考量，往往有在嗣後翻異前供
        而改為有利於被告之證述之現象，甚至諉稱其在警訊時所述係警方自行杜撰
        ，其並未作此證述云云，藉以避免遭被告仇視，而被告亦每利用此種情形，
        主張證人所為不利於其之指證前後有所矛盾或非出於本意，而請求法院排斥
        其證詞之可信性而為其有利之判決，此種現象依法院實務上所見，其情形相
        當普遍，致經常造成事實審之法院認定事實之困難，惟法院對證人所為前後
        矛盾不一之證述，不宜僅依表面之觀察，發現其一有矛盾情形即全然摒棄不
        採，亦不應依證人事後之翻供即認其原先之證詞不實，法院為確實發現真實
        ，仍有必要依前述證人人性弱點之角度深切觀察其前後所為不同之證述，何
        者係真實可信，何者係事後為避免得罪被告所為迴護之詞，而不應採信，以
        作為判決之依據。經查，證人丁○○於警詢中指證向被告購買安非他命之時
        間、地點、數量、價格、聯絡交易之方式及取貨之方法等細節均十分詳細明
        確，且語意亦十分堅決肯定，此觀之證人丁○○在警詢時證稱：伊所注射之
        海洛因及安非他命是向綽號「伍佰」之男子購買，每次均以一千元購得，伊
        不知「伍佰」之真實姓名，只知綽號，年齡約二十五歲，身高約一百七十二
        公分左右，身材略胖，都是「伍佰」主動跟伊聯絡，警方所提供一男子丙○○之口卡資料，確實就是販賣毒品給伊之男子沒錯，伊於八十九年七月十日
        左右開始向被告購買海洛因及安非他命至今約三次，伊前開所述內容均係實
        在等語甚為明確，且語意堅決、肯定，因此該部分之證詞，並無矛盾及瑕疵
        ，則其該部分所為不利於被告等之指證，實無不可採信之理，且觀之證人丁○○於本院所述之情節，顯係指員警為誣陷被告而為，然員警如欲誣陷被告
        ，大可於被告之警詢筆錄內自行記載被告坦承販賣之情節，又何需如此周章
        ，湊齊三位證人之證詞後始進行逮捕被告，處理員警何需自陷於偽造文書及
        偽證罪等可能遭刑事訴追之境？是證人丁○○嗣後於本院調查所為翻異前供
        而有利於被告等之證詞本身實與常情不符，由上情觀之，堪認證人丁○○於
        本院調查時所為之證述係基於人性之弱點所為迴護被告等之飾詞，該部分之
        證述尚非真實可信，自難作為有利於被告認定之依據。再者，經本院調閱被
        告及證人乙○○、甲○○於戒治處所強制戒治時之接見錄音帶，勘驗其中之
        談話內容，於八十九年九月二十二日於高雄女子監獄證人乙○○接見父親李
        文成時談論有關被告女友徐淑芬亦因服刑於監獄中，而要求伊幫被告脫罪，
        否則要咬伊下水，且於偵查中被告即要求伊翻供，要求伊說是二人共同出資
        買來吃等情（見本院九十年六月十三日勘驗筆錄），證人甲○○於九十年十
        月一日及十月十六日於高雄女子監獄接見母親尤陳春金時，亦論及被告之家
        人有至證人甲○○之家中拜訪，請證人甲○○幫忙如法院傳訊出庭時，則稱
        不認識被告，毒品不是向被告所購買的等語明確，及被告於九十年四月一日
        於高雄監獄接見母親黃麗華及姐姐陳淑娟二人時，亦談到找前開證人之家人
        轉達翻異證詞，找證人丁○○改稱毒品是在娛樂場跟綽號「金龍」之人所購
        買，找證人乙○○稱毒品是被告所寄放，被告則稱寄放會變成轉讓，另須再
        找證人甲○○套證詞等情（均見本院九十年十一月二十八日之勘驗筆錄），
        且證人丁○○及乙○○二人確實曾於本院調查時證述與被告和家人談論內容
        相當之證詞，益足徵證人乙○○於九十年三月二十日及丁○○於本院九十年
        三月二十日與同年五月十一日於本院調查時所為之供述均係因他力介入而為
        被告脫罪，所為迴護被告之詞，並不足採為有利於被告之認定。
  （三）又被告及證人乙○○、丁○○及甲○○等人於遭警查獲前，均有施用毒品海
        洛因之犯行，並分別送觀察勒戒或強制戒治等情，有前開三位證人之台灣高
        等法院被告全國前案紀錄表三份在卷可稽，且證人乙○○及丁○○均因一再
        施用毒品而涉犯毒品危害防制條例第十條第一項之罪及第二項之罪而遭本院
        判刑，有本院八十九年度訴字第二三０一號及二七０三號刑事判決附卷可佐
        ，堪認前開證人均有施用毒品之犯行及需求，是前開證人分別於警、偵訊及
        本院調查時所為不利於被告之指證，應係真實可信。又查，員警並查扣被告
        所有之乾淨空夾鏈袋共四百八十五枚，並佐以員警在證人乙○○之內褲中所
        扣得之毒品海洛因二包分裝在夾鏈袋內，亦堪認定被告準備如此多量之空夾
        鏈袋係準備分裝毒品海洛因後各別販售所用，亦徵被告購入前開毒品後除部
        分供己施用外，並由從事販售謀利之行為。
  （四）扣案被告所有之白色粉末四包經送鑑驗結果，確實含有第一級第六項毒品海
        洛因成分，合計淨重十八點四公克（包裝重一點三五公克），純度百分之二
        十八點一九、純質淨重五點零九公克，有法務部調查局八十九年八月十八日
        以（八九）陸（一）字第八九一七一五三三號鑑定通知書一紙在卷可憑，另
        被告於八十九年七月二十八日為警查獲當日販賣予證人乙○○之粉末，經送
        鑑驗結果，確為毒品海洛因（淨重零點三三公克、包裝重零點四二公克），
        有法務部調查局八十九年八月十六日編號000000000號鑑驗通知書
        一紙附於八十九年度訴字第二三０一號刑事卷（參見八十九年訴字第二三０
        一號刑事判決），並參以非法販賣海洛因係政府嚴予查緝之違法行為，非可
        公然為之，且不論是瓶裝、袋裝或紙包之海洛因，均可任意分裝或增減其份
        量，而每次買賣之價量，亦隨時隨雙方關係之深淺、當時之資力、需求程度
        及對行情之認知等因素，機動的調整，因之販賣之利得，除經坦承犯行，或
        價量均臻明確外，委難察得實情，職係之故，縱未確切查得販賣賺取之實際
        差價，但除別有事證，足認係按同一價格轉讓，確未牟利外，尚難執此認非
        法販賣之事證有所不足，致知過坦承者難辭重典，飾詞否認者反得逞僥倖，
        而失情理之平；且海洛因價格昂貴，取得不易，凡為販賣之不法勾當者，苟
        無利可圖，應無甘冒被查緝法辦重刑之危險，平白無端義務為該買賣之工作
        ，是其販入之價格必較售出之價格低廉，而有從中賺取買賣差價牟利之意圖
        及事實，應屬合理之認定；被告雖矢口否認有販賣毒品之犯行，然以本件而
        言，被告與證人乙○○、丁○○及甲○○間並非親故至交，苟無利得，豈會
        甘冒重刑之風險，一再與之相約交易毒品之理，故被告有販賣圖利之意圖，
        彰彰明甚。
  （五）綜上所述，本件事證已臻明確，被告所辯顯係卸責之詞，不足採信，其犯行
        洵堪認定。
  （六）至於辯護人聲請傳訊證人甲○○到庭作證乙節，惟證人甲○○已於警詢時陳
        述所施用之毒品係向被告所購買甚明，且本院調查被告販賣毒品海洛因之犯
        行甚明，已如前述，並無再予傳訊之必要，附此敘明。
二、查海洛因係毒品危害防制條例第二條第二項第一款所稱之第一級毒品，核被告所
    為，係犯毒品危害防制條例第四條第一項之販賣第一級毒品罪。被告先後多次持
    有及販賣海洛因之犯行，均時間緊接，所犯係構成要件相同之罪，顯係基於概括
    犯意為之，均應依連續犯之規定論以一罪，並就罰金刑部分加重其刑，法定刑為
    死刑及無期徒刑部分，依法均不得加重。其於販賣前持有毒品之低度行為，應為
    販賣毒品之高度行為所吸收，不另論擬。爰審酌被告自六十七年間起即因施用毒
    品犯行屢遭審判、入監執行，深陷於毒癮難以自拔，應已深知其害，竟為牟利而
    販賣海洛因予他人，影響國民健康甚鉅，實有非當，販賣毒品海洛因之次數、所
    得之利益，犯後猶飾詞卸責，惟在庭態度尚認良好等一切情狀，量處如主文所示
    之刑。並依刑法第三十七條第一項之規定，宣告褫奪公權如主文所示。
三、證人乙○○於本院調查時陳稱：被告販賣毒品海洛因約三至四次，每次價格約一
    千元至二千元不等等語，證人甲○○則稱：於八十九年五月份至同年七月底開始
    向被告購買毒品海洛因，平均二至三天購買一次，金額為一千元至二千元不等等
    語，是證人並無明確指出被告販售之次數及價格，依罪疑為輕之原則，則認被告
    販售毒品海洛因予證人乙○○為三次，其中二次為一千元，其中一次為二千元，
    計被告此部分之所得為四千元（１０００×２＝２０００、２０００＋２０００
    ＝４０００元），被告所售予證人甲○○為八十九年五月至同年七月底間以間隔
    三日計算購買次數為三十次，其中二十九次之價金為一千元，其中一次之價金為
    一千元，計被告此部分之所得為三萬一千元，（１０００×２９＝２９０００元
    、２９０００＋２０００＝３１０００元），另據證人丁○○證稱：伊向被告購
    買毒品海洛因共三次，每次一千元，則被告此部分之所得為三千元（１０００×
    ３＝３０００），綜上，被告先後數次販賣毒品海洛因予證人乙○○、甲○○及
    丁○○等人所得分別為四千元、三萬一千元及三千元，共計為三萬八千元，惟於
    八十九年七月二十八日員警執行搜索時已查扣被告與證人乙○○交易之一千元，
    應將此部分扣除，則為三萬七千元，應依毒品危害防制條例第十九條一項之規定
    沒收之，如全部或一部不能沒收時，以其財產抵償之。
四、扣案之海洛因四包，合計淨重十八點四公克（包裝重一點三五公克），及裝海洛
    因之塑膠袋二只，均留有海洛因之殘渣，有高雄醫學大學附設中和紀念醫院九十
    年三月十二日以報告編號：九００三—一０一號之檢驗報告單一紙在卷可稽，因
    毒品海洛因量微無法析離，故均屬違禁物，應毒品危害防制條例第十八條第一項
    前段之規定，宣告沒收銷燬。又扣案之行動電話0000000000號之行動
    電話一支之用戶名稱為林文焜，有台灣大哥大股份有限公司九十年三月十二日以
    九十資警字第六六一六０號文所附之用戶資料一紙在卷可憑，惟據證人甲○○及
    乙○○證述明確，即該支行動電話實際係由被告使用，並用以聯絡販售毒品之物
    ，亦應依毒品危害防制條例第十九條第一項之規定沒收，另扣案之空夾鏈袋四百
    八十五枚，因員警於證人乙○○之內褲中所查扣之毒品海洛因亦為夾鏈袋分裝成
    二袋，堪認為被告分裝毒品海洛因以便販售所用之物，應依刑法第三十八條第一
    項第二款之規定沒收之。另同時查扣之安非他命一包（驗前毛重五點四七公克、
    驗後毛重五點四公克）、吸食器一組、塑膠杓子一支、止血袋一條及電話號碼：
    0000000000號之行動電話一支部分，其中獲為第二級毒品、或係供被
    告施用毒品所用之物，均與本件販賣毒品海洛因之犯行無關，應另於被告持有或
    施用毒品或販賣第二級毒品案件中宣告沒收為宜，本件並併予宣告沒收，附此說
    明。
六、末查，有關被告是否另涉犯販賣第二級毒品安非他命乙節，應另由檢察官依法偵
    查辦理。
據上論斷，應依刑事訴訟法第二百九十九條第一項前段，毒品危害防制條例第四條第
一項、第十八條第一項、第十九條第一項，刑法第十一條、第五十六條、第三十七條
第一項、第三十八條第一項第二款，判決如主文。
本案經檢察官李宛凌到庭執行職務。
中      華      民      國    九十      年     十二     月     十七     日
                        台灣高雄地方法院刑事第四庭
                            法    官   程克琳
右正本證明與原本無異。
如不服本判決，應於判決送達後十日內，向本院提出上訴狀。
                            書 記 官    梁瑜玲
中      華      民      國    九十      年     十二     月     十九     日
【附錄本案論罪科刑法條】
毒品危害防制條例第四條第一項︰
製造、運輸、販賣第一級毒品者，處死刑或無期徒刑；處無期徒刑者，得併科新臺幣
一千萬元以下罰金。


司法院資訊處製作；財團法人民間司法改革基金會備份。
